【裁判字號】    92,訴,1095
【裁判日期】    921222
【裁判案由】    偽造文書等
【裁判全文】
臺灣臺北地方法院刑事判決                        九十二年度訴字第一九五號
    公  訴  人  臺灣臺北地方法院檢察署檢察官
    被      告  乙○○  男  二.
右列被告因業務侵占等案件，經檢察官聲請簡易判決處刑（九十二年度偵字第七四一
五號），由本院改以通常程序審理，判決如左：
    主  文
乙○○連續意圖為自己不法之所有，而侵占對於業務上所持有之物，累犯，處有期徒
刑肆月，如易科罰金，以佰元折算壹日。聯生應收帳款財務有限公司契約書中偽造
之「楊麗卿」印文貳枚均沒收。
    事  實
一、乙○○前於民國九十年二月間曾因傷害罪，經臺灣臺北地方法院九十年度易字第
    九二八號判處有期徒刑五月確定，於九十年十一月十六日易科罰金執行完畢，猶
    不知悔改。緣於九十一年一月七日起迄同年十月五日止，任聯生應收帳款財務有
    限公司（下簡稱聯生公司，設於臺北市○○區○○路四段二三九號一樓）之業務
    員，負責開發客源、接洽客戶、代表聯生公司與客戶簽訂委任契約並代收委任費
    用，為從事業務之人，且依規定收取之任何費用均應於當日繳還公司。竟均基於
    概括之犯意：
  (一)意圖為自己不法之所有，利用職務上之機會，於附表所示之時、地，連續五次將
    業務上收取持有如附表所示之現金、支票，予以侵占入己，挪作私用。
  (二)且為掩飾其侵占犯行，未經客戶楊麗卿、蘇宏仁之同意或授權：
    1.於九十一年八月十五日晚上，在臺北市○○○路附近委請不知情之成年刻印員
      偽刻「楊麗卿」之印章一枚，再於臺北市○○○路○段居處，在聯生公司契約
      書第五條下方，以加註「先付一萬，清償協議後再付三萬」等字之方式，偽造
      楊麗卿之付款條件批註私文書，並以前開偽刻之印章加蓋「楊麗卿」印文二枚
      ，隨手即將印章丟棄。翌日即八月十六日即在聯生公司處，行使提出予公司，
      足以生損害於楊麗卿及聯生公司收款之正確性。
    2.復於九十一年九月十二日晚上，在前開臺北市○○○路○段居處，於聯生公司
      契約書第五條下方，以加註「先付一萬，清償協議後再付二萬」等字偽造蘇宏
      仁之付款條件批註私文書。旋於翌日即九月十三日，在聯生公司處行使提出交
      付予公司，足以生損害於蘇宏仁及聯生公司之權益。
  (三)嗣經聯生公司派員與乙○○對帳，始悉上情。
二、案經聯生公司訴請臺灣臺北地方法院檢察署檢察官偵查後，聲請簡易判決處刑，
    由本院改以通常程序審理。
    理  由
一、訊據被告乙○○就任職於告訴人聯生公司業務員負責收取費用期間，於前揭(一)如
    附表所示時地，將收取如附表所示之現金、支票，挪為己用；及於前揭(二)之時地
    偽造「楊麗卿」（其上偽造「楊麗卿」印文二枚）、「蘇宏仁」之付款條件批註
    私文書之事實，於本院審理時均自白不諱，且：
  (一)核與告訴人聯生公司之指訴及證人吳姿澐、楊麗卿、陳建任及甲○○、林志國之
    證述情節相符；
  (二)此外，並有聯生公司提出留存公司之吳姿澐契約書、陳建任契約書、楊麗卿契約
    書、蘇宏仁契約書；及未變造之楊麗卿、蘇宏仁契約書；另有業務甲○○簽立之
    張仲如契約書、新進人員履歷表、付款支票、支票收訖簽回單等在卷可憑，
  (三)是依上開告訴人、證人指述內容及卷附之各項文書、證物等補強證據已足資擔保
    被告於本院審理中所為之上開任意性自白之真實性，按據刑事訴訟法第一百五十
    六條第一項、第二項之規定，自得據被告前開任意性自白及各該補強證據，採信
    被告任意、真實之自白，認本件事證明確，被告犯行洵堪認定，應予依法論科。
    事證明確，被告犯嫌堪以認定。
二、核被告所為係犯刑法第三百三十六條第二項業務侵占罪及刑法第二百十六條、第
    二百十條行使變造私文書罪。其偽造印章、印文為變造私文書之部分行為，而變
    造私文書後復持以行使，變造之低度行為為行使之高度行為所吸收，均不另論罪
    。被告先後多次侵占及行使變造私文書犯行，各時間緊接，罪名與犯罪構成要件
    相同，顯係基於概括犯意為之，應依連續犯之規定論以一罪，並依法加重其刑。
    被告所犯上開二罪間，有方法結果之牽連關係，依刑法第五十五條之規定，應從
    較重之業務侵占罪處斷。查被告前於九十年二月間曾因傷害罪，經臺灣臺北地方
    法院九十年度易字第九二八號判處有期徒刑五月確定，於九十年十一月十六日易
    科罰金執行完畢，有臺灣高等法院被告全國前案紀錄表附卷可按，其未滿五年，
    再犯本件有期徒刑以上之罪，為累犯，應依刑法第四十七條法加重其刑。本院爰
    審酌被告於本院審理時已自白不諱，坦然悔悟，且積極釐清事實，而經侵占之僅
    金額五萬三千元，並非鉅額，且已積極與被害人達成協議並償畢欠款，此有收據
    、告訴人九十二年七月八日刑事聲請狀在卷可稽，情輕法重，堪予憫恕，雖科以
    法定罪低度之刑，猶嫌過重，復經公訴蒞庭檢察官當庭請求，爰依刑法第五十九
    條規定，酌量減輕其刑。復衡量被告其餘犯罪之動機、目的、犯罪時所受之刺激
    、犯罪之手段、犯人之生活狀況、品行、智識程度、犯人與被害人平日之關係、
    犯罪所生之危險或損害、犯罪後之態度等一切情狀，判處如主文所示之刑，並諭
    知易科罰金之折算標準以示懲儆。再聯生公司契約書上偽造之「楊麗卿」印文二
    枚，不問屬於被告與否，依刑法第二百十九條之規定宣告沒收；至(1)前開偽造之
    「楊麗卿」、「蘇宏仁」付款條件批註私文書因附載於契約書中業已行使交付被
    害人，非屬被告所有：(2)偽刻之「楊麗卿」印章一顆已經被告丟棄滅失；業經被
    告供承明確，均無從宣告沒收，附此敘明。
據上論斷，應依刑事訴訟法第四百五十二條、第二百九十九條第一項前段，刑法第五
十六條、第二百十六條、第二百十條、第三百三十六條第二項、第五十五條、第四十
一條第一項前段、第四十七條、第五十九條、第二百十九條，罰金罰鍰提高標準條例
第一條前段、第二條判決如主文。
本案經檢察官楊仲萍到庭執行職務
中      華      民      國    九十二    年     十二     月    二十二    日
                                臺灣臺北地方法院刑事第六庭
                                    審判長法  官  李英勇
                                          法  官  曾正龍
                                          法  官  郭惠玲
如不服本判決，應於判決送達後十日內，向本院提出上訴狀。
右正本證明與原本無異。
                                          書記官  鄭雅文
中      華      民      國    九十二    年     十二     月    二十二    日
附錄本案論罪科刑法條全文：
刑法第三百三十六條
對於公務上或因公益所持有之物，犯前條第一項之罪者，處一年以上七年以下有期徒
刑，得併科五千元以下罰金。
對於業務上所持有之物，犯前條第一項之罪者，處六月以上五年以下有期徒刑，得併
科三千元以下罰金。
前二項之未遂犯罰之。
刑法第二百十條
偽造、變造私文書，足以生損害於公眾或他人者，處五年以下有期徒刑。
刑法第二百十六條
行使第二百十條至第二百十五條之文書者，依偽造、變造文書或登載不實事項或使登
載不實事項之規定處斷。
附表：（總計：五萬三千元）
┌─┬──────┬───────────┬────┬─────────┐
│  │時間        │地點                  │費用名稱│侵占金額          │
├─┼──────┼───────────┼────┼─────────┤
│一│九十一年七月│臺北市北投吳姿澐住處  │徵信手續│一萬元現金        │
│  │十四日      │                      │費      │                  │
├─┼──────┼───────────┼────┼─────────┤
│二│九十一年八月│臺北縣五股鄉楊麗卿公司│同右    │一萬元現金（共收取│
│  │十五日      │處                    │        │二萬元，但僅繳回一│
│  │            │                      │        │萬元）            │
├─┼──────┼───────────┼────┼─────────┤
│三│九十一年九月│臺北縣三重市附近      │同右    │三千元現金        │
│  │三日        │                      │        │                  │
├─┼──────┼───────────┼────┼─────────┤
│四│九十一年九月│臺北市○○路蘇宏仁公司│同右    │二萬元支票（收得面│
│  │十三日      │處                    │        │額一萬元、二萬元之│
│  │            │                      │        │支票二張，僅繳回一│
│  │            │                      │        │萬元之支票）      │
├─┼──────┼───────────┼────┼─────────┤
│五│九十一年九月│臺北市士林附近        │交換業績│一萬元（以交換業績│
│  │            │                      │所得案件│之方式，向甲○○換│
│  │            │                      │費用    │得之案件，甲○○收│
│  │            │                      │        │取之費用）        │
└─┴──────┴───────────┴────┴─────────┘


司法院資訊處製作；財團法人民間司法改革基金會備份。
